【裁判字號】    89,易,23
【裁判日期】    890630
【裁判案由】    詐欺
【裁判全文】
臺灣花蓮地方法院刑事判決                        八十九年度易字第二三號
    公  訴  人  臺灣花蓮地方法院檢察署檢察官
    被      告  甲○○
右列被告因詐欺案件，經檢察官提起公訴（八十八年度偵字第四二四五號），本院判
決如左︰
    主  文
甲○○無罪。
    理  由
一、公訴意旨如附件起訴書所載。
二、按犯罪事實應依證據認定之，無證據不得推定其犯罪事實；又不能證明被告犯罪
    者，應諭知被告無罪之判決，刑事訴訟法第一百五十四條、第三百零一條第一項
    分別定有明文。再按告訴人之告訴，係以使被告受刑事訴追為目的，是其陳述是
    否與事實相符，仍應調查其他證據以資審認（最高法院五十二年台上字第一三○
    ○號判例參照）。又事實之認定，應憑證據，如未能發現相當證據，或證據不足
    以證明，自不能以推測或擬制之方法，為裁判基礎（最高法院四十年台上字第八
    六號判例參照）。再查刑法第三百三十九條第一項詐欺罪之成立，以意圖為自己
    或第三人不法之所有，以詐術使人將本人或第三人之物交付為要件，若行為人所
    用方法，不能認為詐術，亦不致使人陷於錯誤，則不得遽以該罪相繩（最高法院
    四十六年度台上字第二六○號判例意旨參照）。至於債務人於債之關係成立後，
    如有未依債之本旨履行民事債務之情形，在一般社會經驗上可能之原因甚多，縱
    令是出於惡意不為履行，茍無足以證明其在債之關係發生時，自始即具有不法所
    有意圖之積極證據，亦僅能令負民事債務不履行之責任，依刑事訴訟法第一百五
    十四條之規定，尚不得據此債信違反之客觀事態，而推定債務人原有詐欺取財之
    犯意。本件公訴人認被告涉犯右揭罪嫌，無非以被害人乙○○之指訴，及收據一
    張附卷可稽，暨被告迄今未代乙○○申辦菸酒營業執照等，作為認定被告涉有本
    件罪嫌之依據。
三、訊據被告固坦承有於八十六年間在花蓮縣豐濱鄉○○村○○路二十三號開設原住
    民房地產開發企業社，經營不動產買賣仲介及其他原住民事項諮詢服務，告訴人
    乙○○於八十六年十一月間有委託伊代為申請菸酒營業執照，並交付新台幣（下
    同）二十萬元，伊迄今未辦妥乙○○委託事宜等情不諱，惟堅決否認其涉前開公
    訴人所指之罪嫌，辯稱：伊並無詐欺之故意，因乙○○擬用以營業之建物為違章
    建築，無法申請營利事業登記證，伊乃收取二十萬元（包含代辦費、申請房屋建
    築執照可能要繳的罰鍰等），伊有幫乙○○至花蓮縣稅捐稽徵處申請，也有與乙
    ○○鄰居接洽使用該鄰居所有之空地（以取得建築執照）等事宜，其後是因伊事
    業失敗及其妻身體不好等問題，方結束營業至外地謀生，而未再與乙○○聯絡，
    願分期返還所收款項等語。
四、經查：被告就其上開辯詞，已經提出花蓮縣政府八十四年十一月二十四日簡便行
    文表、營利事業統一發證設立登記申請書、花蓮縣衛生局食品業申請營利事業登
    記衛生設備合格證明書、花蓮縣豐濱鄉衛生所營利事業登記證發照審核要點、房
    屋稅籍證明書、自來水公司通知、台灣電力公司花蓮區營業處書函、花蓮縣稅捐
    稽徵處八十七年二月二日函、呈請書、花蓮縣政府營利事業登記案件聯合作業審
    查補正通知書、地籍圖謄本、土地登記簿謄本、花蓮縣政府營利事業登記證、花
    蓮縣鳳林地政事務所地價證明書、其妻鄭仟喜之診斷證明書各一份附卷可稽（本
    院卷二八、四二至六五頁），其所辯收款後有代乙○○申辦營利事業登記證等情
    ，應堪採信。而被告嗣後雖未能辦妥受託事宜，且未退還所收款，但此僅能證明
    被告與告訴人於委任關係發生後，被告有債務不履行之情形，告訴人之指述被告
    詐欺乙節，並無其他證據可資佐證，且亦不能僅憑告訴人之單一指訴，據以推論
    被告於接受委託之初有不法所有意圖；況依據前開說明，亦不能以被告未能返還
    所收款項，用以推認其於接受委託之初即有詐欺犯意及為自己不法所有之意圖。
    此外，再經本院依職權調查結果後，亦無其他確切之證據足認被告涉有本件犯行
    ，揆諸首揭規定，自應對被告為無罪之諭知。
五、末查被告已與告訴人乙○○達成和解，承諾分期償還所收之二十萬元，有和解筆
    錄一份可憑，附此敘明。
六、本案既經判決無罪，則台灣花蓮地方法院檢察署移送併辦部分（該署八十九年度
    偵字第一○七六號）顯與前開已起訴部分無連續犯裁判上一罪關係，是該併辦部
    分自應退回檢察官續行偵查，附此敘明。
據上論斷，應依刑事訴訟法第三百零一條第一項判決如主文。
中      華      民      國      八十九      年      六    月    三十    日
                                臺灣花蓮地方法院刑事庭
                                    法  官  楊  碧  惠
右正本證明與原本無異。
如對本判決不服，應於送達後十日內，向本院提出上訴狀。（應抄附繕本）告訴人或
被害人如對於本判決不服者，應具備理由請求檢察官上訴，其上訴期間之計算係以檢
察官收受判決正本之日期為準。
                                    法院書記官
中      華      民      國       八 十 九     年     七    月     三    日


司法院資訊處製作；財團法人民間司法改革基金會備份。
